【裁判字號】    92,上易,736
【裁判日期】    920430
【裁判案由】    違反著作權法
【裁判全文】
臺灣高等法院刑事判決                            九十二年度上易字第七三六號
    上  訴  人
    即  自訴人  金將科技文化事業股份有限公司
    代  表  人  丙○○
    代  理  人  乙○○
    被      告  甲○○
                          （
右上訴人因被告違反著作權法案件，不服臺灣板橋地方法院九十一年度自字第一五七
號，中華民國九十二年一月二十三日第一審判決，提起上訴，本院判決如左：
    主  文
原判決撤銷。
甲○○無罪。
    理  由
一、自訴意旨略以：被告甲○○經營之「台源電器行」於民國九十一年三月二十日下
    午四時五十分許，在台北縣蘆洲市○○路四九四號之營業地址，陳列、販賣電腦
    光碟點歌伴唱機一台，內含有未經自訴人授權而擅自重製之「真情」、「愛情切
    啦」等如附表所示之十三首詞曲ＶＣＤ光碟片一片、歌本一本等物。經自訴人之
    稽核人員當場購得，自訴人係上開十三首詞曲之音樂著作財產權人，因指被告甲
    ○○之所為，係違反著作權法第九十一條及九十二條之規定。
二、按犯罪事實應依證據認定之，無證據不得推定其犯罪事實，刑事訴訟法第一百五
    十四條定有明文。次按告（自）訴人之告（自）訴係以使被告受刑事訴追為目的
    ，是其指訴是否與事實相符，仍應調查其他證據以資審認（五十二年台上字第一
    三００號判例）。又認定犯罪事實應憑積極證據，倘積極證據不足以為不利於被
    告事實之認定時，即應為有利被告之認定，更不必有何有利之證據，最高法院三
    十年上字第八一六號著有判例，所謂「積極證據足以為不利被告事實之認定」，
    依據同院七十六年臺上字第四九八六號判例意旨，係指據為訴訟上證明之全盤證
    據資料，在客觀上以達於通常一般之人均不致於有所懷疑，而得確信被告確曾犯
    罪之程度；若未達到此一程度，而有合理懷疑之存在時，即無從為被告有罪之確
    信。
三、自訴人指被告甲○○涉有上開犯嫌係以：音樂著作授權書一紙、侵權清冊一紙、
    估價單影本一紙、證人謝岱浚之證述、蒐證購買之光碟機及光碟片，以及蒐證之
    照片為其主要論據。訊據被告甲○○堅決否認上開犯行，辯稱：我賣的是光碟播
    放機，我確實有賣自訴狀所稱的光碟機，但是機器裡面沒有歌曲，可以請自訴人
    當庭播放。我只是賣機器，我怎麼知道裡面的歌曲不是自訴人自己灌的等語。
四、經查：
(一)本件證人即自訴人委託之蒐證人員謝岱浚於原審審理時，就現場購買光碟機之蒐
    證經過情形，證稱：「我是經過店面，第一天我去店面時，我問業務有無點歌機
    ，帶我去看壹台，我請他開估價單，當時開價七千元，估價單有二種，一種非法
    ，一種正牌。第二天，我們去店裡買七千元那台，庭上被告老婆找不到，後來被
    告出現，就把店裡擺設的機器包裝賣我們。」、「（機器何時購買？機型？）忘
    了，大約三月多。機型忘了。」、「（現場有播放侵權光碟片否？）現場沒有播
    放，但是他們業務有介紹」各等語（見原審九十二年一月九日筆錄）。是本件自
    訴人公司所委託之蒐證人員，其所購買之機器，是否有附光碟片，以及自訴人所
    提出之光碟片是否即係案發當時所購得，均無法從蒐證人員謝岱浚之證詞得到證
    實。
(二)本件自訴人之代理人及謝岱浚在原審審理，復均證稱購買光碟機時當場並未打開
    機器，將光碟片播放，則縱認被告有於出售機器時附贈光碟片，然被告甲○○是
    否知悉該光碟片即為含有侵害自訴人公司之歌曲更值懷疑。且本件自訴人所提出
    之光碟片一片，經原審委託內政部警政署刑事警察局鑑定光碟片之內容後，該光
    碟片中僅有畫面一百零五張，並無聲音傳出，以該局現有之媒體播放程式讀取檔
    案亦無從鑑定光碟片中有自訴人所指之歌曲，故無法鑑定該光碟片內是否即含有
    自訴人所指侵權歌曲，此有該局九十一年十月三十日刑鑑字第０九一０二五一七
    一四號函附卷可稽（見原審卷第七七頁）。而自訴人所提出之侵權歌曲翻拍照片
    ，僅係嗣後自訴人公司單方面於其公司所拍攝者，光碟機既未於蒐證現場播放，
    已無法證明該光碟機及光碟片內，當然含有附表所載侵害自訴人公司著作權之歌
    曲，而嗣後翻拍之照片，更不足以證明即係蒐證當時所購之物。是本件自訴人所
    提出之證據，均無法積極證明被告有侵害自訴人歌曲著作權之故意及行為。此外
    ，復查無其他積極確切之證據足資認定被告甲○○有前開之犯行，既不能證明被
    告犯罪。雖上訴人即自訴人於本案辯論終結後，聲請將扣案光碟片及光碟機一併
    再送刑事局鑑定，是否可以播放云云，惟查本案扣案之機器既不能直接證明係被
    告所出售之物品，則縱鑑定結果如自訴人所述，亦不能當然證明被告犯罪，是其
    辯論終結後提出上開聲請，並請求再開辯論，本院認無必要，亦此說明。
五、原審以本案尚不能證明被告犯罪，而為諭知被告無罪之判決，固非無見。自訴人
    上訴仍執陳詞指摘原判決不當，惟其所訴並不足採，上訴固無理由。惟查自訴人
    之代表人業於九十一年八月二十八日變更為丙○○，自訴人仍於九十一年十二月
    四日以代表人張明德委任自訴代理人乙○○，並以此進行訴訟程序，其委任及辯
    論之通知自均不合法。是原審既有上開程序瑕疵，即屬無可維持，應由本院將原
    判決撤銷，並於程序補正後，依右開說明，另為被告無罪之諭知。
據上論斷，應依刑事訴訟法第三百六十九條第一項前段、第三百六十四條、第三百四
十三條、第三百零一條第一項，判決如主文。
中      華      民      國    九十二    年      四      月      三十    日
                              臺灣高等法院刑事第十庭
                                  審判長法  官  溫  耀  源
                                        法  官  吳      燦
                                        法  官  何  菁  莪
右正本證明與原本無異。
不得上訴。
                                        書記官  陳  菊  珍
中      華      民      國    九十二    年      五      月      一      日


司法院資訊處製作；財團法人民間司法改革基金會備份。
